【裁判字號】    92,交聲,119
【裁判日期】    920513
【裁判案由】    聲明異議
【裁判全文】
臺灣高雄地方法院交通事件裁定                    九十二年度交聲字第一一九號
    原處分機關  高雄巿政府交通事件裁決處
    異  議  人  甲○○
    即受處分人
右列受處分人因違反道路交通管理處罰條例案件，對於高雄巿交通局交通事件裁決處
九十二年三月十八日所為之處分（原處分：高市府交裁字第裁三二─ＢＲ00000
00號），聲明異議，本院裁定如左：
    主  文
原處分撤銷。
甲○○不罰。
    理  由
一、異議意旨略以：異議人為身心障礙者，並領有身心障礙手冊、駕駛執照及身心障
    礙停車證，享有免費停車之福利，且於每次停車時，均依規定將身心障礙停車證
    、駕駛執照及行車執照置於汽車擋風玻璃上，惟仍多次收到停車補費通知單，嗣
    後並持通知單前往高雄市政府警察局交通大隊停管中心銷案。詎於九十一年四月
    八日，突然接獲高雄市政府警察局交通大隊舉發違反道路交通管理事件通知單，
    認異議人於九十一年三月十一日十七時十分許，在四維四路道路收費停車處所，
    停車不依規定繳費，然異議人於是日並未收到停車補費通知單，自無從依規定前
    往高雄市政府警察局交通大隊停管中心銷案，異議人實不能接受此一裁決結果，
    爰依法提出異議。
二、本件原處分機關認受處分人即異議人於九十一年三月十一日十七時十分許，將其
    所有車號ＵＳ—四九八○號自用小客車停放在高雄市○○○路收費停車位，因未
    依規定繳費，經高雄市政府警察局交通大隊於九十一年四月一日以受處分人有違
    反道路交通管理處罰條例第五十六條第一項第十一款汽車駕駛人在道路收費停車
    處所停車，不依規定繳費規定之行為而掣單舉發，並以受處分人未於應到案日期
    前自動到案，逕移請高雄市政府交通事件裁決處裁決，原處分機關乃逕於九十二
    年三月十八日以受處分人有違反前揭道路交通管理處罰條例第五十六條第一項第
    十一款規定之行為，以高市府交裁字第裁三二─ＢＲ0000000號裁決書，
    裁處受處分人罰鍰新台幣一千二百元。
三、按法院受理有關交通事件，準用刑事訴訟法之規定，道路交通管理處罰條例第八
    十九條定有明文；而犯罪事實應依證據認定之，無證據不得推定其犯罪事實，刑
    事訴訟法第一百五十四條亦定有明文。次按汽車駕駛人在道路收費停車處所停車
    ，不依規定繳費者，依道路交通管理處罰條例第五十六條第一項第十一款規定，
    應處新台幣六百元以上一千二百元以下罰鍰；又查行政機關規劃各道路收費停車
    路段時，於道路兩端豎立收費停車路段告示牌，乃公物提供公用之意思表示，屬
    於行政處分，依行政程序法第一百條第二項之規定，於公告時即生送達之效力；
    是使用人依公物之利用關係使用該等公物，因而獲得利益，行政機關自得依行政
    裁量收取使用規費，惟就具體使用規費之請求之行政處分，仍應另行合法送達各
    該使用人；若收使用人受送達而不依規定繳納者，始得依法科以行政罰，此乃正
    當法律程序原則於法治國家之最基本內涵。
四、經查，受處分人上揭車輛確曾於右揭時、地停車之事實，業據高雄市政府警察局
    交通大隊掣單舉發，且為受處分人所是認；惟本件停車繳費通知單係由計時收費
    停車處所巡場員填開補費通知單第二聯並夾訂在車輛雨刷上提示繳費，有高雄市
    政府交通局九十二年四月二十五日高市交二字第○九二○○○六六七四號函說明
    綦詳，然此種通知人民繳納停車費之方式，就行政機關而言固極為便利，惟該停
    車場管理員既未曾面晤駕駛人送達該繳費通知單，姑不論該張繳費單是否遭風吹
    雨打而掉落，甚而為他人惡作劇所取走，依正當法律程序原則，殊不能僅以該繳
    費通知單夾置於雨刷上，即認該通知單已生送達之效力，當事人停車於公有道路
    收費停車場，固即負有繳費之義務，惟當事人合法收受繳費通知單之送達後，猶
    不依規定於期限內繳費，始構成行政處分裁罰之要件；從而，於該繳費通知單合
    法送達駕駛人或汽車所有人之前，尚難認當事人係未依規定繳費，自不應依道路
    交通管理處罰條例第五十六條第一項第十款裁罰。從而，高雄市政府交通局既未
    能證明已將停車繳費通知單送達駕駛人或汽車所有人，自難認受處分人係未依規
    定繳費，即受處分人未收受繳費或補費通知之送達或告知，縱其未於停車後七日
    繳費，仍應認與前揭道路交通管理處罰條例第五十六條第一項之處罰要件尚有不
    符，是原處分機關乃以受處分人有違反前揭道路交通管理處罰條例第五十六條第
    一項第十一款規定之行為，裁處受處分人罰鍰新台幣一千二百元，即與上揭行政
    裁罰之要件不符，自應由高雄市政府交通局依上揭受處分人停車之事實，重行掣
    發繳費通知單送達受處分人，以憑繳費。綜上所述，原處分機關所認定受處分人
    有前開違反道路交通管理處罰條例之違規事實，於訴訟上並未有任何積極證據，
    足資證明受處分人於其停車位置，已受領該管理員夾置於汽車雨刷上之繳費通知
    單，既無積極證據足以證明受處分人已接獲該停車繳費通知單而猶有不依規定於
    期限內繳費之違規行為，受處分人辯稱其並未獲繳費通知單乙節，依前揭說明，
    自應為處分人有利之認定，原處分機關不察，遽對受處分人為前開裁決，即難認
    為允當，因認受處分人之異議為有理由，將原處分撤銷，改諭知受處分人不罰。
據上論斷，應依道路交通案件處理辦法第二十條前段，裁定如主文。
中      華      民      國    九十二    年      五      月     十三     日
                              臺灣高雄地方法院交通法庭
                                    法  官    廖純卿
右正本證明與原本無異。
如不服本裁定，應於裁定送達後五日內，向本院提出抗告狀。
                                    書記官    劉企萍
中    華    民    國      九十二      年      五      月      十五      日


司法院資訊處製作；財團法人民間司法改革基金會備份。
